最高法院刑事判決　　　　　　　一○○年度台非字第三三四號
上　訴　人　最高法院檢察署檢察總長
被　　　告　王振昇
上列上訴人因被告違反毒品危害防制條例案件，對於台灣屏東地
方法院中華民國九十九年十二月十五日第一審確定判決（九十九
年度訴字第一一八六號，起訴案號：台灣屏東地方法院檢察署九
十九年度毒偵字第二一九五號），認為部分違背法令，提起非常
上訴，本院判決如下：
    主  文
原判決關於諭知累犯暨量刑部分均撤銷。
王振昇所犯施用第一級毒品罪，處有期徒刑捌月。
    理  由
非常上訴理由稱：「一、按判決不適用法則或適用不當者，為違
背法令，刑事訴訟法第378 條定有明文。次按受徒刑之執行完畢
，或一部之執行而赦免後，5 年以內故意再犯有期徒刑以上之罪
者，為累犯，為刑法第47條第1 項所明定。所謂執行完畢，其在
監獄執行期滿者，固不待言。惟在執行有期徒刑假釋，所餘刑期
內未經撤銷假釋者，其未執行之刑，以已執行論，刑法第79條第
1 項前段定有明文，則倘在執行有期徒刑假釋中經撤銷假釋者，
即不能認其所宣告之有期徒刑已經執行完畢，乃屬當然（最高法
院99年度台非字第153 號判決參照）。經查，本件被告王振昇前
因竊盜、施用毒品案件，分別經臺灣屏東地方法院以96年度易字
第1079號、97年度簡字第40號、97年度易字第116 號、97年度訴
字第274號判決，各判處有期徒刑3月、6月、7月、8 月確定，經
定應執行刑有期徒刑1年10月，並於97年7月2 日入監服刑，於98
年10月20日縮刑假釋付保護管束出獄，保護管束期滿日期為99年
4月5日。詎被告王振昇更於假釋期間之99年1月26、27 日間，以
及2月2、3 日間某時，分別再犯施用一級毒品犯行，並為臺灣屏
東地方法院以99年度訴字368號判決被告應執刑有期徒刑1年確定
。法務部於100年1月14日以法授矯字第1000000080號函撤銷被告
上開假釋，並由臺灣屏東地方法院檢察署於100年1月26日起執行
被告之殘刑計5月16 日，此有全國刑案資料查註表、法務部上開
函文影本在卷可佐。揆諸首揭說明，被告上開假釋既已撤銷，其
前所犯竊盜、施用毒品等罪，即尚未執行完畢，則其於99年6月2
5 日上午十時許，在屏東縣內埔鄉某中油加油站之廁所內，以將
海洛因摻水稀釋置於針筒後注入體內之方式，施用第一級毒品海
洛因一次之犯行，自不得以累犯論處。詎原審誤認被告於98年10
月20日縮刑假釋復保護管束，於99年4月5日保護管束期滿未經撤
銷假釋，視為執行完畢，遽論以累犯並加重其刑，顯有適用法則
不當之違法。二、案經確定，且對被告不利，爰依刑事訴訟法第
441條、第443條提起非常上訴，以資糾正。」等語。
本院按：判決不適用法則或適用不當者，為違背法令，刑事訴訟
法第三百七十八條定有明文。又刑法第四十七條所稱累犯，係指
受徒刑之執行完畢，或一部之執行而赦免後，五年以內故意再犯
有期徒刑以上之罪而言。若假釋中因故意更犯罪而受有期徒刑以
上刑之宣告，祗得為撤銷假釋之原因，不適用累犯之規定。本件
被告王振昇曾因竊盜、施用毒品案件，分別經台灣屏東地方法院
以九十六年度易字第一○七九號、九十七年度易字第一一六號、
九十七年度訴字第二七四號及九十七年度簡字第四○號等刑事判
決各判處有期徒刑三月、六月、七月、八月確定。經檢察官聲請
該院以九十七年度聲字第八七八號裁定應執行之刑有期徒刑一年
十月確定。被告自民國九十七年七月二日入監服刑，嗣於九十八
年十月二十日縮短刑期假釋出獄，假釋中付保護管束，其假釋期
間應至九十九年四月五日期滿。惟被告於假釋期間內之九十九年
一月二十六、二十七日及二月二、三日間之某時，分別再犯毒品
危害防制條例第十條第一項之施用第一級毒品罪，經台灣屏東地
方法院以九十九年度訴字第三六八號各判處有期徒刑七月，並定
應執行之刑有期徒刑一年確定；嗣經法務部於一○○年一月十四
日以法授矯字第一○○○○○○○八○號函撤銷假釋，並由檢察
官指揮自一○○年一月二十六日起執行前案之殘餘刑期五月又十
六日，有台灣屏東地方法院九十九年度訴第三六八號刑事判決、
台灣台屏東方法院檢察署一○○年度執字第六九五號執行卷及被
告全國刑案資料查註紀錄表附卷可稽。原判決誤認被告已於九十
九年四月五日假釋期滿，而假釋未經撤銷，其未執行之殘刑視為
執行完畢，因而就被告於前案尚未執行完畢前之九十九年六月二
十五日，再犯本件施用第一級毒品罪部分，依刑法第四十七條第
一項規定論以累犯，並加重其刑，依上述說明，自有判決適用法
則不當之違背法令。案經確定，且不利於被告，非常上訴意旨執
以指摘，洵有理由，應由本院將原判決關於諭知累犯暨其量刑部
分均撤銷，另行判決如主文第二項所示，以資救濟。
據上論結，應依刑事訴訟法第四百四十七條第一項第一款，毒品
危害防制條例第十條第一項，判決如主文。
中    華    民    國  一○○  年    十    月  二十六  日
                      最高法院刑事第四庭
                          審判長法官  洪  文  章  
                                法官  王  居  財  
                                法官  郭  毓  洲  
                                法官  韓  金  秀  
                                法官  沈  揚  仁  
本件正本證明與原本無異
                                      書  記  官  
中    華    民    國  一○○  年    十    月  二十八  日
                                                      V